臺灣桃園地方法院刑事判決　　　　　　　　　　　　　九十一年度交訴字第七一號
　　公　訴　人　臺灣桃園地方法院檢察署檢察官
　　被　　　告　甲○○
右列被告因業務過失致死案件，經檢察官提起公訴（九十一年度偵字第九四八二號）
，本院判決如左：
    主  文
甲○○從事業務之人，因業務上之過失致人於死，處有期徒刑柒月，緩刑參年。
    事  實
一、甲○○前於民國七十四年間因偽造有價證券案件，經台灣台中地方法院判處有期
    徒刑四年八月確定，刑期起算日七十四年十月二十八日，指揮書執畢日期七十九
    年四月十六日。嗣經裁定減為有期徒刑二年四月確定，而於七十七年三月二日交
    付保護管束，指揮書執畢日期七十九年四月四日，在有期徒刑所餘刑期內未經撤
    銷假釋，其未執行之刑，以已執行論（不構成累犯）。其係設於台北市○○○路
    十三巷四十一號之良一通運股份有限公司司機，以駕駛貨運曳引車載送貨物為業
    ，為從事駕駛業務之人，於民國八十九年十月十五日下午駕駛車號：ＡＰ－六五
    六號曳引車，後拖ＣＩ－一八號拖車，送貨途中，因內急乃在桃園縣新屋鄉台十
    五線笨港段南下五十七公里處（起訴書誤載為桃園縣蘆竹鄉○○路○段四號前）
    臨時停車後下車小解。其原應注意汽車停車時，於天候不佳或夜間無燈光設備或
    照明不清之道路，應顯示停車燈光或反光標識，而依當時情形又無不能注意之情
    事，竟疏於注意及此，而貿然在該處停車。嗣於同日夜間七時十分許，適有亦疏
    未注意車前況，隨時採取必要安全措施之楊誠騎乘車號：ＩＲＬ－八八八號機車
    行經該處，因當時天色已暗，迨楊誠見甲○○停放於路旁之曳引車時，已避煞不
    及而自後追撞，致楊誠受有頭部外傷、顱內出血之傷害。甲○○旋即報警處理，
    並向前來處理車禍案件之桃園縣警察局楊梅分局永安派出所蔡宏源警員坦承肇事
    經過而接受裁判。而甲○○經送醫後不治死亡。
二、案經桃園縣警察局楊梅分局報請台灣桃園地方法院檢察署檢察官相驗後自動檢舉
    偵查起訴。
    理  由
一、訊據被告甲○○對於右揭犯罪事實，迭於警訊時及偵審中供認不諱，核與被害人
    楊誠之妻乙○○指述情節大致相符，並有道路交通事故調查報告表、現場及車損
    照片八幀在卷可稽，而被害人楊誠確因本件車禍死亡，亦經台灣桃園地方法院檢
    察署檢察官督同檢驗員相驗屬實，製有驗斷書、相驗屍體證明書及勘驗筆錄附卷
    可按。
二、按汽車停車時，停於路邊之車輛，在夜間無燈光設備或照明不清之道路，均應顯
    示停車燈光或反光標識，道路交通安全規則第一百十二條第一項第十三款訂有明
    文。被告為汽車之駕駛人，自應注意上開安全規定，且依肇事當時之狀況，並非
    不能注意及此，竟疏於注意，因而肇事致被害人楊誠受有上述傷害而死亡，被告
    對本件車禍之發生顯有過失；又本案經送台灣省桃園縣區車輛行車事故鑑定委員
    會鑑定，亦同此認定，有該會九十一年三月八日九十府車鑑桃字第九０一七九０
    號函及鑑定意見書在卷可憑。雖被害人騎乘機車疏未注意車前狀況，與有過失，
    亦同為本件車禍肇事之原因；惟按刑法上所謂之「過失」，係指行為人雖非故意
    ，但按其情節應注意，並能注意，而不注意者而言，被害人雖與有過失，仍無法
    減免行為人在不超越社會相當性之範圍應有之注意義務，且刑事責任係對於反社
    會行為所加之公之制裁，不若民事責任係專以填補損害為目的，因此並無允許依
    過失相抵之理論，而消長已發生之刑事責任之餘地，是本件被告仍難辭其過失之
    責。而被害人楊誠因本件車禍致受前開所述之頭部外傷、顱內出血等傷害，經送
    醫後不治死亡，已如前述，則被告之過失行為與被害人楊誠死亡間，具有相當因
    果關係。本案事證明確，被告之過失犯行，洵堪認定。
三、按刑法上所謂「業務」，乃指其本人直接所選擇生活上之地位而言。查被告係職
    業司機，以駕駛曳引貨車載送貨物為業，業據其供述在卷，其駕車之行為，係有
    反覆繼續性而對人之身體、生命有危險性之行為，則其於駕車過失肇事，致人死
    亡。核被告所為，係犯刑法第二百七十六條第二項之業務過失致死罪。又被告於
    車禍發生後隨即向前來處理車禍事宜之桃園縣警察局楊梅分局永安派出所蔡宏源
    警員自首坦承肇事，接受裁判，亦業據警員蔡宏源於偵查中供述在卷，係對於未
    經發覺之罪自首而受裁判，應依刑法第六十二條前段規定減輕其刑。爰審酌被告
    之過失程度、所生之危害，且與被害人家屬達成和解，並賠償損害，有桃園縣新
    屋鄉調解委員會調解筆錄在卷足憑，及被告肇事後坦承犯行，態度良好，等一切
    情狀，量處如主文所示之刑，以資懲儆。又被告前雖曾受有期徒刑以上刑之宣告
    ，執行完畢後，五年以內未曾受有期徒刑以上徒刑之宣告，有台灣高等法院刑案
    被告全國前案紀錄表、台灣桃園地方法院檢察署刑案資料查註紀錄表在卷可稽，
    其因一時失慮，偶罹刑典，惟事後已深具悔意，經此刑之宣告後，應知警惕而無
    再犯之虞，本院因認所宣告之刑以暫不執行為當，爰予以宣告緩刑三年，用啟自
    新。
據上論斷，應依刑事訴訟法第二百九十九條第一項前段，刑法第二百七十六條第二項
、第六十二條前段、第七十四條第二款，罰金罰鍰提高標準條例第一條前段，判決如
主文。
本案經檢察官吳廣莉到庭執行職務。
中      華      民      國      九十一      年     八       月    九    日
                                臺灣桃園地方法院刑事第四庭
                                      法  官  邱  滋  杉
右正本證明與原本無異。
如不服本判決，應於判決送達後十日內向本院提出上訴狀( 應附繕本 )，上訴於
臺灣高等法院。
                                     書記官   周  巧  屏
中       華      民      國     九十一      年     八       月   十五   日
附論罪科刑依據之法條：
刑法第二百七十六條
因過失致人於死者，處二年以下有期徒刑、拘役或二千元（現已提高十倍為二萬元）
以下罰金。
從事業務之人，因業務上之過失犯前項之罪者，處五年以下有期徒刑或拘役得併科三
仟元（現已提高十倍為三萬元）以下罰金。
